臺灣高等法院花蓮分院交通事件裁定　　　　　　　　　　九十一年度交抗字第五號
　　抗告人即
　　受處分人　甲○○
右抗告人即受處分人因違反道路交通管理處罰條例案件，對於臺灣台東地方法院九十
年十二月十三日九十年度交聲字第五八號為駁回異議之裁定，聲明不服，提起抗告，
本院裁定如左：
    主  文
抗告駁回。
    理  由
一、按汽車行駛於道路上，其汽車駕駛人或前座乘客未繫安全帶者，處駕駛人新台幣
    （下同）一千五百元罰鍰；再汽車駕駛人，駕駛汽車有違反本條例之行為，經交
    通勤務警察或依法令執行交通稽查任務人員制止時，不聽制止或拒絕停車接受稽
    查而逃逸者，除按各該條規定處罰外，處三千元以上六千元以下罰鍰；又汽車駕
    駛人有第六十條第一項之違規情形者，除依原條款處罰鍰外，並記違規點數一點
    ，道路交通管理處罰條例第三十一條第一項前段、第六十條第一項、第六十三條
    第一項第一款分別定有明文。
二、本件原法院裁定以：(一)抗告人即受處分人甲○○於民國九十年九月十二日上午八
    時二十四分許，駕駛車號ＣＦ－八五九六號自用小客車由台北市○○○路往長安
    西路方向行駛，途經前開二路段與天水路路口，因前座乘客未繫安全帶，為台北
    市政府警察局大同分局延平派出所執勤員警鍾任財發現，旋即指揮示意停車受檢
    ，惟該車僅減速慢行，嗣員警靠近時，該車並未停止，隨即駛往內側車道前行離
    去，員警乃記下車號及拍照採證，並以抗告人有違反道路交通管理處罰條例第三
    十一條第一項等行為掣單舉發。嗣抗告人於收受舉發違反道路交通管理事件通知
    單後提出申訴，經原處分機關函請舉發機關調查結果仍認抗告人有上開違規行為
    ，乃依道路交通管理處罰條例第三十一條第一項及第六十條第一項之規定，於九
    十年十月二十三日裁處抗告人罰鍰四千五百元，並依同條例第六十三條第一項規
    定記違規點數一點。(二)訊據抗告人固供承伊於右揭時地駕駛前開車輛路過，並對
    於前座乘客未繫安全帶部分不予爭執，惟辯稱：伊並未拒絕停車接受稽查而逃逸
    ，係因當時並未見到執勤員警示意攔車，該員警並未站在明顯位置，伊不知警察
    有做示警動作云云。然查本件逕行舉發所拍攝照片中之車輛確為抗告人所駕駛之
    前開車輛，且上開地點亦係抗告人每日駕駛車輛必經之路段，業據抗告人自承在
    卷，復有採證照片二幀在卷可稽（見原審卷第三十五頁）。而本件違規地點係延
    平北路、長安西路與天水路三段道路交會路口，位處交通繁忙要道，執勤員警必
    須站在路口明顯可見之位置執行職務，始得以指揮讓交通順暢車流，抗告人既係
    每日駕車經過，對於前開路段係員警執行交整勤務、指揮交通之路段，自應知之
    甚稔，此亦可從抗告人嗣後所提出之照片乙幀（見原審卷第二十頁）得知，員警
    站在路口商店前面，靠近馬路邊，遠處一望即可得見，確係立於明顯之位置。次
    查抗告人所搭載之前座乘客因未繫安全帶為警發現後，立即將安全帶繫上等情，
    為抗告人所不爭執（見原審卷第十九頁），核與台北市政府警察局大同分局延平
    派出所違規事件答辯報告表警員鍾任財答辯意見所載未繫安全帶之情節相符（見
    原審卷第八頁），亦有警員工作紀錄簿乙件在卷可憑（見原審卷第二十五頁），
    經原法院再函詢前開分局警員所在位置及抗告人違規地點並調取違規照片原本，
    查明執勤員警所在位置係延平派出所前方路口，於發現抗告人所駕駛之車輛前座
    乘客未繫安全帶時，該車輛位置已通過延平路口中心線接近長安西路右側，該前
    座乘客旋即將安全帶繫上，而員警靠近並鳴笛指揮抗告人車輛靠邊停車，詎抗告
    人仍駕車往前行駛，有上開分局九十年十二月四日北市警同分交字第九○六三七
    九五七○○號函所檢附位置圖乙紙可資佐證（見原審卷第二十三頁），另觀諸違
    規照片原本，照片日期均為九十年九月十二日上午八時二十五分拍攝，其中車輛
    放大照片部分，該車前座乘客確已繫上安全帶，均與上開員警鍾任財所述情節一
    致，抗告人所搭載前座乘客既未繫安全帶，事後又將安全帶繫上，衡情自屬發現
    執勤員警在前方攔截，始立刻繫妥安全帶以免受罰，參以員警執行交通職務，必
    須站立於適當位置，始能有效指揮交通並確認各種突發狀況，遇有違規情事，均
    立即以鳴笛或招手示意作為警告停車之徵象，警示違規行人或車輛，命其停靠並
    加以處理，當無貿然出現在違規車輛之前，反造成人車危險，況且車輛猶在行進
    當中，員警亦僅得從旁指揮，否則恐有阻礙交通之虞，本件執勤員警若非居於適
    當位置，何以指揮交通執行職務？縱然如此，汽車行駛時，駕駛人應注意車前狀
    況，隨時採取必要之安全措施，道路交通安全規則第九十四條第三項定有明文。
    抗告人為汽車駕駛人，自應遵守該條規定注意車前狀況，從而對於員警執行交通
    勤務亦應在其注意之範圍內，而當時員警鍾任財又確係於執勤當中，抗告人尚無
    不能注意之情事，則其辯稱因行車安全視線注意範圍有限而執勤員警位於非有效
    示警位置致使未予注意，或因執勤員警非於適時作出有效警示動作云云，即非可
    採。(三)末因交通員警掣單舉發違反道路交通管理處罰條例所列之違規事實，本質
    上屬行政處分，係公務員基於職務上權力，依法就特定之具體事件所為具有公法
    上效果之單方行政行為，基於公務員為公法上行為具有公信力之原則，該行政處
    分當可被推定為真正，其據以依法處分之事實認定亦為真正無誤，本此公信原則
    ，乃立法者賦予行政機關制定違反道路交通事件統一裁罰標準及處理細則，使勤
    務員警得以當機處分（如該細則第二十三條）而達其維護交通秩序、安全之行政
    目的；反之，若謂公務員一切行政行為均需預留嚴格證據以證其實，則國家行政
    勢必窒礙難行，據此，刑事訴訟法就犯罪證據有關之規定中與屬行政秩序罰之交
    通違規裁罰本質不合之部分，自不在準用之列。從而抗告人既未就執勤員警之舉
    發有誤提出相關證據以供調查，原法院經查亦無任何證據足資證明其有捏造事實
    違法取締情事，則執勤員警本其維護交通秩序、安全職責所為之舉發，自應受到
    合法、正確之推定，是抗告人辯稱並未見及員警有示意攔車之舉云云，即非可採
    。因認抗告人之聲明異議為無理由，乃予駁回，於法並無不合。
三、且查原法院分別就原舉發機關及抗告人所提出之諸事證加以審究分析，最後作成
    駁回異議之裁定，敘理可謂詳盡，而於證據取捨上亦不違論理及經驗法則，認事
    用法尚無錯誤。抗告意旨仍執陳詞，謂其當時專心於駕駛，不可能注意或看見超
    過有效視角之景況，絕非拒絕稽查而逃逸云云，指摘原裁定不當，求予撤銷改判
    ，不能認為有理由，應予駁回。
據上論斷，應依道路交通管理處罰條例第八十九條，道路交通案件處理辦法第二十六
條，刑事訴訟法第四百十二條，裁定如主文。
中      華      民      國    九  十  一    年    二    月    二十七    日
                              臺灣高等法院花蓮分院交通法庭
                                  審判長法官  吳  鴻  章
                                        法官  林  慶  煙
                  法官  張  健  河
右正本證明與原本無異。
本件不得再抗告。
                                      書記官  鄧  瑞  雲
中      華      民      國    九  十  一    年    二    月    二十七    日
